臺灣臺南地方法院民事裁定　　　　　　　　 96年度續字第1號
聲　請　人
即　原　告　巨亞浚渫有限公司
法定代理人　甲○○
代　理　人　劉錦隆律師
相　對　人
即　被　告　僖城營造有限公司
　　　　　　　　　　　　1樓
法定代理人　乙○○
上列當事人間請求侵權行為損害賠償事件（本院96年度建字第11
號），聲請人聲請繼續審判，本院裁定如下：
    主  文
聲請駁回。
聲請程序費用由聲請人負擔。
    理  由
一、本件聲請意旨略以：
  (一)鈞院定於民國96年5月29日下午3時30分行言詞辯論之通知，
    並未送達原告本人，亦未送達原告訴訟代理人劉錦隆律師，
    應係送達蔡淑文律師。查原告並未委任蔡淑文律師為訴訟代
    理人，原告於委任劉錦隆律師為訴訟代理人時，於委任書固
    記載「並有民事訴訟法第70條第1項但書及第2項所列各行為
    之特別代理權」，但民事訴訟法第70條第1項但書係指訴訟
    代理人得「選任」代理人，而劉錦隆律師並非「選任」蔡淑
    文律師為本事件之代理人，而係「委任」蔡淑文律師為代理
    人，故蔡淑文律師並非原告授權劉錦隆律師合法「選任」之
    代理人，鈞院定於96年5月29日下午3時30分行言詞辯論之通
    知，未向原告本人或劉錦隆律師送達，而向蔡淑文律師送達
    ，應未合法送達。
  (二)按「選任」與「委任」不同，此觀民事訴訟法對於訴訟代理
    人分別有「委任」（第68條、第70條之1第2項、第71條）及
    「選任」（第70條第1項但書、第70條之1第1項）之規定，
    第70條之1甚至在第1項規定「選任」，在第3項規定「委任
    」，可知「選任」與「委任」係不同之行為，否則民事訴訟
    法即無區分「選任」與「委任」之必要。查民事訴訟法第70
    條第1項但書係指訴訟代理人得「選任」代理人，故劉錦隆
    律師就本事件僅有「選任」代理人之權，並無「委任」複代
    理人之權，且司法院院審字第3264號解釋係認「民事訴訟法
    第70條第1項但書所謂選任代理人，不僅指代理人以本人名
    義『選任』代理人而言，代理人以自己名義『選任』複代理
    人亦包含在內」，並非代理人得以本人名義『委任』他人為
    代理人或以自己名義『委任』複代理人，復最高法院39年度
    台上字第417號判決亦認「訴訟代理人於其代理權內之範圍
    內『選任』代理人，自得依法為之」，而非「訴訟代理人於
    其代理權內之範圍內得依法『委任』代理人，又鈞院亦認「
    劉錦隆律師自得以自己名義『選任』複代理人」，而非「劉
    錦隆律師自得以自己名義『委任』複代理人」。準此而論，
    劉錦隆律師並非「選任」蔡淑文律師為本事件之代理人，而
    係「委任」蔡淑文律師為代理人，有卷附委任書可稽，蔡淑
    文律師既非原告授權劉錦隆律師合法「選任」之代理人，即
    非本事件之合法代理人，故無合法代理原告之權限，鈞院認
    蔡淑文律師應有合法代理原告之權限，顯將「選任」與「委
    任」混為一談。
  (三)按民事訴訟法第132條規定「訴訟代理人受送達之權限未受
    限制者，送達應向該代理人為之，但審判長認為必要時，得
    命送達於當事人本人」，姑不論蔡淑文律師並非合法之代理
    人，充其量亦僅是劉隆律師委任之複代理人，且劉錦隆律師
    並未授與蔡淑文律師特別代理權，故蔡淑文律師並非民事訴
    訟法第132條所指之訴訟代理人，鈞院定於96年5月29日下午
    3時30分行言詞辯論之通知，依民事訴訟法第132條規定應向
    原告本人或劉錦隆律師送達，卻向蔡淑文律師送達，並不合
    法。
  (四)綜上，鈞院定於96年5月29日下午3時30分行言詞辯論之通知
    ，未向原告本人或劉錦隆律師送達，而向蔡淑文律師送達，
    應未合法送達，故本件應不生視為原告撤回其訴之效力，請
    鈞院繼續開庭審理為感。
二、按當事人兩造無正當理由遲誤言詞辯論期日者，除別有規定
    外，視為合意停止訴訟程序，如於四個月內不續行訴訟者，
    視為撤回其訴或上訴。前項訴訟程序停止間，法院於認為必
    要時，得依職權續行訴訟，如無正當理由兩造仍遲誤不到者
    ，視為撤回其訴或上訴。民事訴訟法第191條定有明文。
三、經查：
  (一)本院96年度建字第11號侵權行為損害賠償事件，於96年5月1
    日言詞辯論時，當庭諭知改定於96年5月15日下午3時40分續
    行審理，而原告於該言詞辯論期日無正當理由未到庭，並被
    告拒絕為本案之言詞辯論，視為未到庭，即兩造遲誤言詞辯
    論期日，視為合意停止訴訟程序（見本院96年度建字第11號
    卷第30頁、第63頁）。又本院依職權續行訴訟，定於96年5
    月29日下午3時30分續行審理，該言詞辯論通知已於96年5月
    17日送達予原告之複代理人蔡淑文律師，有送達回證1紙在
    卷可按（見本院96年度建字第11號卷第64頁）。
  (二)按「民事訴訟法第70條第1項但書所謂選任代理人，不僅指
    代理人以本人名義選任他人為代理人而言，代理人以自己名
    義選任複代理人亦包含在內」（參照司法院院解字第3264號
    ），又按「訴訟代理人除其代理權受有限制或應受特別委任
    之事項外，依民事訴訟法第70條第1項之規定，有為一切訴
    訟行為之權，故訴訟代理人於其代理權之範圍內選任複代理
    人，自得依法為之，無事先徵求本人同意之必要」（最高法
    院39年度台上字第417號判決要旨）。本件原告之訴訟代理
    人劉錦隆律師既有民事訴訟法第70條第1項但書之特別代理
    權，有民事委任書1紙可按（見本院96年度補字第52號卷第5
    頁），揆諸前開說明，劉錦隆律師自得以自己名義選任複代
    理人，是蔡淑文律師應有合法代理原告之權限。至聲請人即
    原告辯稱：劉錦隆律師並非「選任」蔡淑文律師為本事件之
    代理人，而係「委任」蔡淑文律師為代理人，故蔡淑文律師
    並非原告授權劉錦隆律師合法「選任」之代理人，即非本事
    件之合法代理人，故無合法代理原告之權限云云。然查，按
    「訴訟代理人應於最初為訴訟行為時，提出委任書」、「前
    項委任或選任，應於每審級為之，但有下列情形之一者，不
    在此限：(1)當事人就特定訴訟於委任書表明其委任不受審級
    限制，並經公證者；(2)依第585條第1項選任者」，民事訴訟
    法第69條第1項前段、第2項定有明文；質言之，當事人本人
    授權他人為訴訟代理人、或有特別代理權之訴訟代理人授權
    他人為複代理人時，均係「委任」該他人為訴訟行為，並應
    於最初為訴訟行為時，提出委任書，是授與他人訴訟代理權
    之行為即為「委任」。又民事訴訟法第70條第1項但書所謂
    「選任代理人」，僅係為表示該有特別代理權之訴訟代理人
    得以自己或本人名義「選擇決定委任」何人為複代理人，即
    僅係表彰有特別代理權之訴訟代理人有「選擇」權而已，該
    複代理人亦係因受「委任」而有為訴訟代理之權限，故「選
    任」本質上即屬「委任」，是尚難僅因「委任」複代理人而
    非「選任」即認該複代理人並無合法之訴訟代理權。從而，
    原告主張劉錦隆律師並非「選任」而係「委任」蔡淑文律師
    為代理人，是蔡淑文律師並無合法代理原告之權限，故本件
    向蔡淑文律師送達，應屬未合法送達云云，尚有誤會。
  (三)按「本件抗告人在原審委任孔令則律師為訴訟代理人，其委
    任書既載明有為一切訴訟行為之權，並授與民事訴訟法第70
    條第1項但書所列各行為之特別代理權。無須再行指定其為
    送達代收人。所謂一切訴訟行為，包含代受送達在內，即有
    代受送達之權限，嗣孔令則律師再委任趙平原律師為複代理
    人，其委任書亦載明有為一切訴訟行為之權，對其代理權並
    未加限制，即有代孔令則律師收受送達之權限，原法院向趙
    平原律師送達判決，應屬合法」（最高法院82年度台抗字第
    150號裁判要旨），又按「訴訟代理人就其受委任之事件有
    為一切訴訟行為之權，為民事訴訟法第70條第1項之所明定
    ，所謂一切訴訟行為，凡不屬該條項但書所定應受特別委任
    之事項均包含在內，代受送達亦為一切訴訟行為之一種，訴
    訟代理人當然有此權限，其基此所為之代受送達，即與委任
    之當事人自受送達生同一之效力。且當事人或代理人經指定
    送達代收人，向受訴法院陳明者，依民事訴訟法第133條第1
    項之規定，既應向該代收人為送達，則其訴訟代理人合法委
    任之複代理人，如對其代理權未加限制，應有代該訴訟代理
    人收受送達之權限」（最高法院87年度抗字第302號裁判要
    旨）。本件原告既委任劉錦隆律師為訴訟代理人，並有為一
    切訴訟行為之權，且授與民事訴訟法第70條第1項但書所列
    各行為之特別代理權，嗣劉錦隆律師再委任蔡淑文律師為複
    代理人，其委任書亦載明有為一切訴訟行為之權，即有代劉
    錦隆律師收受送達之權限，是本院將96年5月月29日下午3時
    30分之言詞辯論通知向蔡淑文律師為送達，應屬合法。
  (四)本件96年5月29日下午3時30分之行言詞辯論通知，已對原告
    為合法送達，已如前述，原告於該言詞辯論期日無正當理由
    未到庭，並被告拒絕為本案之言詞辯論，視為未到庭，即兩
    造第二次遲誤言詞辯論期日，依民事訴訟法第191條第2項規
    定，視為撤回其訴。
四、綜上所述，本件聲請人即原告主張於96年5月29日下午3時30
    分之言詞辯論通知，未合法送達原告，應不生視為原告撤回
    其訴之效力云云，自屬無據。又本件聲請人即原告無正當理
    由，連續遲誤言詞辯論期日二次，依民事訴訟法第191條第2
    項規定，已視為撤回其訴。從而，聲請人即原告聲請繼續審
    理，為無理由，應予駁回。
五、依民事訴訟法第95條、第78條，裁定如主文。
中　　華　　民　　國　　96　　年　　 9　　月　　11　　日
                  民事第一庭    法　官　洪榮家
以上正本證明與原本無異
如不服本裁定應於送達後10日內向本院提出抗告狀，並應繳納抗
告費新台幣1,000元整。
中　　華　　民　　國　　96　　年　　 9　　月　　11　　日
                                書記官  張豐榮
